【裁判字號】    98,上易,343
【裁判日期】    980227
【裁判案由】    傷害
【裁判全文】
臺灣高等法院臺中分院刑事判決         98年度上易字第343號
上  訴  人
即  被  告  乙○○
選任辯護人  徐文宗律師
上列上訴人因傷害案件，不服臺灣臺中地方法院97年度易字第24
21號中華民國97年12月31日第一審判決（起訴案號：臺灣臺中地
方法院檢察署97年度偵字第1275號），提起上訴，本院判決如下
：
    主  文
上訴駁回。
    理  由
一、依刑事訴訟法第350條、第361條、第362條、第367條規定，
    不服地方法院之第一審判決而上訴者，須提出上訴書狀，並
    應敘述具體理由，為上訴必備之程式；其所提出之書狀未敘
    述上訴理由，或僅曾以言詞陳述上訴理由者，均應於上訴期
    間屆滿後二十日內補提理由書於第一審法院。第一審法院經
    形式審查，認逾期未補提上訴理由者，應定期間先命補正；
    逾期未補正者，為上訴不合法律上之程式，應以裁定駁回。
    倘已提出上訴理由，但所提非屬具體理由者，則由第二審法
    院以上訴不合法律上之程式，判決駁回。而所謂具體理由，
    必係依據卷內既有訴訟資料或提出新事證，指摘或表明第一
    審判決有何採證認事、用法或量刑等足以影響判決本旨之不
    當或違法，而構成應予撤銷之具體事由，始克當之（例如：
    依憑證據法則具體指出所採證據何以不具證據能力，或依憑
    卷證資料，明確指出所為證據證明力之判斷如何違背經驗、
    論理法則）；倘僅泛言原判決認定事實錯誤、違背法令、量
    刑失之過重或輕縱，而未依上揭意旨指出具體事由，或形式
    上雖已指出具體事由，然該事由縱使屬實，亦不足以認為原
    判決有何不當或違法者（例如：對不具有調查必要性之證據
    ，法院未依聲請調查亦未說明理由，或援用證據不當，但除
    去該證據仍應為同一事實之認定），皆難謂係具體理由，俾
    與第二審上訴制度旨在請求第二審法院撤銷、變更第一審不
    當或違法之判決，以實現個案救濟之立法目的相契合，並節
    制濫行上訴（最高法院97年度臺上字第892號判決意旨可資
    參照）。又理由是否具體，則屬第二審法院審查之範圍，不
    在命補正之列，亦即上訴書狀已記載理由，並有具體之敘述
    時，其上訴既屬合法，第二審法院固應就其理由之是否可取
    ，為實體之審理及判斷；如認其上訴書狀雖記載理由，但並
    未具體敘述時，則無須再命補正，可逕認其上訴不合法，以
    判決駁回之（此有最高法院97年度臺上字第1281號判決意旨
    可參）。
二、本案上訴人即被告乙○○（下稱被告）不服原審判決提起上
    訴，其上訴狀所載理由略以：告訴人甲○○於原審言其遭數
    人圍毆，惟依原審調閱現場附近監視器所翻拍之照片所示，
    雖有數人在現場，但依證人丙○○，丁○○證述，當時出手
    毆打告人者為照片中編號2、3二人，並無告訴人所陳遭數人
    圍毆等情，然原審竟認定告訴人所言並非虛指，其事實之認
    定有誤；又原審認雙方素昧平生，主動攻擊者為被告之友人
    ，又有人數上之優勢，被告當時棄攻擊之一方不顧，而壓抑
    告訴人之舉意在勸架，不合乎論理法則云云，原審僅憑推測
    或擬制之方法而為裁判基礎，亦有不當；另證人丙○○、丁
    ○○均證述被告僅有勸架，未共同傷害告訴人，且依證人戊
    ○○所言，亦無法遽認被告有參予毆打告訴人，原審仍認定
    被告有參予毆打告訴人之行為，亦與上開證人所述證言相違
    ；被告欲勸架，縱作法有所不當，亦欠缺知與意之故意要素
    ，因而阻卻傷害之故意云云。
三、經查，原審判決已敘明依警方從附近監視器所翻拍之照片1
    張所示：該照片中編號1之人為證人丙○○、編號5為證人丁
    ○○、編號4為被告、編號2、3、6等3人之真實身分不詳（
    見偵查卷第30頁下方），而其中編號2、3之人均有出手毆打
    告訴人等情節，亦據證人丙○○、丁○○於原審審理時敘明
    詳盡，並依據被告於檢察事務官調查時及原審審理中之供述
    ，認定被告有於雙方發生衝突時施力抑制告訴人之行為，並
    基此之事實，認定被告辯稱其係勸架之辯解，不可採信，其
    係基於上述證據作為判決基礎，並非僅憑推測或擬制之方法
    作為裁判基礎，原審判決已詳述其採證結果及形成心證之理
    由，復說明告訴人於第3次警詢時指稱前開翻拍照片中編號2
    至6之男子5人共同將他架住圍毆等情節，及證人證人丙○○
    、丁○○於原審審理時所證稱：被告當時只有勸架，並未共
    同傷害告訴人云云，何以不可採信，其之論述，並無違經驗
    法則與論理法則，其認事用法應屬妥適。被告所提之上訴理
    由，業經原審於判決書中詳敘其調查、取捨證據之結果及憑
    以認定犯罪事實之心證理由，並就被告否認犯行之供詞及其
    所辯各語認非可採，予以論述指駁，從形式上觀察，原審判
    決尚無不當或違法之情形存在。上訴意旨徒以自己之說詞，
    泛指其為違法，難認符合首揭之上訴具體理由。
四、綜上所述，本院依形式上觀察認原審判決認事用法並無違法
    或不當之處，被告上訴理由並未依據卷內既有訴訟資料或提
    出新事證，指摘或表明第一審判決有何採證認事、用法或量
    刑等足以影響判決本旨之不當或違法，而構成應予撤銷之具
    體事由，自非屬得上訴第二審之具體理由。依上揭法律規定
    及判決意旨，被告提起之第二審上訴不合法律上程式，爰不
    經言詞辯論，判決駁回上訴。
據上論斷，應依刑事訴訟法第367條前段、第372條，判決如主文
。
中    華    民    國    98    年    2     月    27    日
            刑事第五庭  審判長法  官  趙  春  碧
                              法  官  何  秀  燕
                              法  官  楊  真  明
以上正本證明與原本無異。
不得上訴。
                              書記官  李  淑  芬
中    華    民    國    98    年    2     月    27    日


司法院資訊處製作；財團法人民間司法改革基金會備份。
